臺灣臺中地方法院刑事判決　　　　　　 100年度訴字第1182號
公　訴　人　臺灣臺中地方法院檢察署檢察官
被　　　告　張正雄
上列被告因違反藥事法等案件，經檢察官提起公訴（100年度偵
字第5953號），被告於本院受命法官行準備程序時，對於犯罪事
實為有罪之陳述，經本院合議庭裁定由受命法官獨任適用簡式審
判程序，判決如下：
    主    文
張正雄明知為偽藥而販賣，處有期徒刑肆月。扣案之仿冒商標之
犀利士藥品壹盒（內含貳粒）、仿冒商標之「Viagra」貳瓶（共
拾肆粒，含仿單張）、「金鋼噴霧劑」陸瓶、「Top Penis
Ointment」拾壹盒、「GREENBALLANT」貳盒，均沒收。
    犯罪事實
一、張正雄明知「CIALIS」（中文名稱「犀利士」）藥錠，係美
    商禮來有限公司（下稱美商禮來公司）所生產，並由該公司
    在我國合法販售之藥品；VIAGRA（中文名稱「威而剛」）藥
    錠，係美商輝瑞產品公司（下稱美商輝瑞公司）所生產之藥
    品，而美商輝瑞公司在國內之合法代理販售藥商為輝瑞大藥
    廠股份有限公司；「LILLY」、「犀利士CIALIS」及「Viagr
    a」、「Pfizer」商標圖樣，分別係美商禮來公司、美商輝
    瑞公司向我國經濟部智慧財產局申請註冊核准，取得商標專
    用權之商標，該等商標現仍在專用期間，未經商標專用權人
    授權，不得使用；且亦明知某真實姓名、年籍不詳之成年男
    子向其所兜售之「LILLY」、「犀利士CIALIS」及「Viagra
    」、「Pfizer」藥錠包裝盒等物品，係仿冒美商禮來公司及
    美商輝瑞公司上開註冊商標，且係未經行政院衛生署核准擅
    自製造之偽藥，不得販賣，亦明知含有西藥成分之金鋼噴霧
    劑、Top Penis Ointment、GREENBALLANT，均為無藥品許可
    證之偽藥，亦不得販賣，竟基於販賣上開仿冒偽藥商品之犯
    意，於民國98年3月間某日起【起訴書誤載為99年1月1日起
    】，向該不詳成年男子以每粒新臺幣（下同）200、250元之
    價格買入「VIAGRA」、「犀利士CIALIS」及以600元、500、
    1000元之價格販入上開金鋼噴霧劑、Top Penis Ointment、
    GREENBALLANT後，擺放在其經營之臺中市○○區○○路376
    號「尪某情情趣禮品店」內，再以每粒300元之價格將「VIA
    GRA」、「犀利士CIALIS」販賣予不特定人，並以800至1500
    元代價販賣上開無藥品許可證卻含有西藥成分之金鋼噴霧劑
    、Top Penis Ointment、GREENBALLANT等偽藥予不特定人。
    嗣於99年5月4日，經法務部調查局臺中市調查處持本院核發
    之搜索票前往上址搜索，當場扣得仿冒商標之犀利士藥品1
    盒（內有藥錠4粒，其中2粒送驗）、「Viagra」2瓶（共35
    粒，其中1粒送驗，含仿單3張）及無藥品許可證卻含有西藥
    成分之金鋼噴霧劑6瓶、Top Penis Ointment11盒、GREEN
    BALLANT2盒等物。
二、案經美商美國禮來大藥廠等委由劉騰遠律師訴經法務部調查
    局臺中市調查處移送臺灣臺中地方法院檢察署檢察官偵查起
    訴。
    理    由
一、上揭犯罪事實，業據被告張正雄自白不諱，核與告訴代理人
    劉騰遠之指訴相符，並有犀利士20mg藥品包裝鑑定報告、華
    友科技顧問股份有限公司藥物及職業衛生認證實驗室檢驗報
    告、行政院衛生署食品藥物管理局99年9月3日FDA研字第099
    0043224號檢驗報告書、經濟部智慧財產局商標註冊簿、行
    政院衛生署藥品許可證、瑞輝大藥廠股份有限公司99年10月
    22日輝西藥（99）法字第L029-10號函、行政院衛生署許可
    證詳細資料查詢畫面、經濟部智慧財產局商標資料檢索服務
    網頁資料及扣案之仿冒商標之犀利士藥品1盒（含包裝盒，
    內有藥錠4粒，2粒送驗）、仿冒商標之「Viagra」2瓶（內
    有35粒，1粒送驗，含仿單3張）、金鋼噴霧劑6瓶、Top Pen
    is Ointment11盒、GREENBALLANT2盒可證，是核被告之自白
    與事實相符，應為真實。本案事證明確，被告前揭犯行，堪
    予認定，應依法論科。
二、核被告所為，係犯藥事法第83條第1項之販賣偽藥罪、同法
    第86條第2項之販賣冒用他人藥物名稱、仿單之藥物罪及商
    標法第82條之販賣仿冒商標商品罪。被告以一行為，同時販
    入偽藥、冒用他人藥物名稱、仿單之藥物、仿冒商標商品，
    觸犯數罪名、侵害數法益，為異種想像競合犯，應依刑法第
    55條之規定從一重之販賣偽藥罪處斷。又被告自真實姓名、
    年籍均不詳之成年男子販入上開偽藥，再以較高之價格販賣
    予不特定人，應係基於單獨販賣之意思而為，起訴書認被告
    與該不詳成年男子間有犯意聯絡及行為分擔，而成立共同正
    犯，應屬誤會，附此說明。爰審酌被告販賣仿冒商標及冒用
    他人藥物名稱、仿單之藥物，及未經行政院許可之上開偽藥
    ，無視於衛生主管機關對於藥品之管理，且該偽藥一旦賣出
    ，對購買者之身體健康危害非輕，而商標具有辨識商品來源
    之功用，且企業者通常經過相當時間並投入大量資金於商品
    之行銷及品質之改良，始得使該商標具有代表一定品質之效
    ，被告侵害他人商標，對商標專用權人潛在市場利益造成侵
    害非輕，有礙公平交易秩序，並有損我國之國際形象，並審
    酌被告犯罪後業已坦認犯行，然因告訴人方面表明不願和解
    之立場，被告亦表示無能力賠償告訴人損失（參本院100年5
    月16日準備程序筆錄），而未能與告訴人達成和解之犯罪後
    態度，及本件查扣數量不多，被告應僅係零星販賣，所生損
    害尚非甚鉅，檢察官具體求刑有期徒刑4月，本院認為適當
    等一切情狀，量處如主文所示之刑，以資懲儆。另扣案之仿
    冒美商禮來公司商標之犀利士藥品1盒（內有藥錠4粒，其中
    2粒送驗）、及仿冒美商瑞輝公司商標之「Viagra」2瓶（內
    有35粒，其中1粒送驗、含仿單3張），應依商標法第83條規
    定，予以宣告沒收（經送驗之藥錠因檢驗而不復存在，不予
    宣告沒收）。另按藥事法第79條第1項規定「查獲之偽藥或
    禁藥，沒入銷燬之」，上開沒入銷燬之規定，係列於藥事法
    第8章「稽查及取締」內，而非列於第9章之「罰則」，其性
    質應屬行政秩序罰，屬行政機關依行政程序科罰之權限，法
    院自不得越權於判決內諭知沒入銷燬。惟查獲之禁藥若未經
    行政機關沒入並銷燬，法院自應依刑法第38條規定宣告沒收
    之（最高法院92年臺上字第2718號、93年臺上字第738號判
    決意旨參照）。本件扣案之金鋼噴霧劑6瓶、Top Penis Oin
    tment11盒、GREENBALLANT2盒之偽藥部分，雖均未由行政機
    關沒入銷燬（見臺中市調查處100保字第1105號扣押物品清
    單），同屬被告所有，供本案犯罪所用之物，此經被告供明
    在卷，爰依刑法第38條第1項第2款規定，均宣告沒收之。
據上論斷，應依刑事訴訟法第273條之1第1項、第299條第1項前
段，藥事法第83條第1項、第86條第2項，商標法第82條、第83條
，刑法11條、第55條、第38條第1項第2款，判決如主文。
本案經檢察官張富鈞到庭執行職務。
中    華    民    國   100    年     5     月    30    日
                  刑事第八庭    法  官  李慧瑜
以上正本證明與原本無異。
如不服本判決應於收受判決後10日內向本院提出上訴書狀，並應
敘述具體理由；其未敘述上訴理由者，應於上訴期間屆滿後20日
內向本院補提理由書（均須按他造當事人之人數附繕本）「切勿
逕送上級法院」。
                                書記官  張雅慧
中    華    民    國   100    年    5     月    30    日
附錄論罪科刑法條
藥事法第83條第1項：
明知為偽藥或禁藥，而販賣、供應、調劑、運送、寄藏、牙保、
轉讓或意圖販賣而陳列者，處七年以下有期徒刑，得併科新臺幣
五百萬元以下罰金。
藥事法第86條
擅用或冒用他人藥物之名稱、仿單或標籤者，處 1 年以下有期徒
刑、拘役或科或併科新台幣 5 萬元以下罰金。
明知為前項之藥物而輸入、販賣、供應、調劑、運送、寄藏、牙
保、轉讓或意圖販賣而陳列者，處6月以下有期徒刑、拘役或科
或併科新台幣3萬元以下罰金。
商標法第82條：
明知為前條商品而販賣、意圖販賣而陳列、輸出或輸入者，處一
年以下有期徒刑、拘役或科或併科新臺幣五萬元以下罰金。